臺北高等行政法院判決
　　　　　　　　　　　　　　　　　　 96年度簡字第00522號
原　　　告　甲○○
被　　　告　臺北縣政府
代　表　人　乙○○縣長）住同.
上列當事人間因違反發展觀光條例事件，原告不服交通部中華民
國96年4月24日交訴字第0960024769號訴願決定，提起行政訴訟
。本院判決如下：
    主  文
原告之訴駁回。
訴訟費用由原告負擔。
    事實及理由
一、事實概要：被告於民國（下同）95年12月22日執行稽查時，
    發現原告在臺北縣瑞芳鎮○○○○路9-13號經營之「喜來園
    民宿」（稽查當時之市招名稱，惟96年2月9日核給民宿登記
    證時，名稱已變更為「九份喜來園景觀民宿」），並未領有
    民宿登記證即擅自經營民宿業務，乃以96年1月8日北府建技
    字第0960003938號函通知原告陳述意見，原告依限陳述。惟
    被告仍認原告未領有民宿業登記證即擅自經營民宿業務（違
    規房間數10間），違反發展觀光條例第25條第2 項規定，按
    同條例第55條第4 項及發展觀光條例裁罰標準（下稱裁罰標
    準）第9 條附表5 第1 項規定，以96年2 月5 日北府建技字
    第09600078464 號函附同文號之執行違反發展觀光條例事件
    處分書，裁處原告新臺幣（下同）9 萬元罰鍰並禁止其經營
    （下稱原處分）。原告不服罰鍰處分，提起訴願，經遭駁回
    ，遂提起行政訴訟。
二、原告起訴意旨以：原告於91年12月18日即提出民宿申請，惟
    因九份地區95% 之土地及房屋均屬台陽礦業公司所有，無法
    申請民宿合法登記。至92年1 月27日交通部觀光局函請被告
    研擬解決方案，原告於95年11月8 日取得合法房屋證明後，
    嗣依被告指示於95年12月26日提出申請，未料被告竟於95年
    12月22日即執行聯合稽查。倘原告不依被告之指示而立即送
    件，依作業時程早已獲得民宿經營證照。又民宿管理辨法實
    施後原告配合接受輔導，惟於輔導期間被告多次派員前來視
    察會勘指導，皆未指示原告歇業，讓原告認為在申請輔導中
    的民宿可以繼續經營。再者，原告所經營之民宿從未聘用工
    作人員，被告執行聯合稽查時適逢原告外出，臨時央請友人
    呂麗珠代為照料，稽查小組在檢查後要求呂麗珠簽名時，呂
    麗珠曾表明身分而拒簽，惟小組成員稱：「這只是形式作業
    而已，簽了並不會有任何後遺症」，呂麗珠才勉強簽名。訴
    請將訴願決定及原處分關於罰鍰9 萬元部分撤銷等語。
三、被告答辯意旨以：原告並未領有民宿登記證，而擅自經營民
    宿，且經營之房間數計有10間，此有95年12月22日被告聯合
    稽查小組現場紀錄表（經當日現場工作人員呂麗珠簽名蓋章
    在案）可稽，原告亦不否認經營民宿之情事。又發展觀光條
    例於90年11月14日即修正公布施行，規定經營民宿業者須於
    領取民宿登記證後始得營業，且交通部於93年7月8日發布裁
    罰標準後，被告基於輔導立場，請尚未取得民宿業登記證之
    業者儘速辦理或自行轉業，輔導宣導期至94年12月止。本件
    原處分係針對95年12月22日稽查發現無照經營之違規事實為
    裁處，原告雖事後領得民宿登記證，惟不影響遭查時違規事
    實之成立，請駁回原告之訴等語。
四、本院之判斷：
(一)、按發展觀光條例第2條第9款規定：「本條例所用名詞，定義
    如下：九、民宿：指利用自用住宅空閒房間，結合當地人文
    、自然景觀、生態、環境資源及農林漁牧生產活動，以家庭
    副業方式經營，提供旅客鄉野生活之住宿處所。」、第25條
    第2 項規定：「民宿經營者，應向地方主管機關申請登記，
    領取登記證及專用標識後，始得經營。」、第55條第4 項規
    定：「未依本條例領取登記證而經營民宿者，處新臺幣3 萬
    元以上15萬元以下罰鍰，並禁止其經營。」；裁罰標準第9
    條規定：「民宿經營者違反本條例及民宿管理辦法之規定者
    ，由直轄市或縣（市）政府依附表5 之規定裁罰。」、附表
    5 第1 項規定：「未領取民宿登記證而經營民宿：房間數6
    間至10間，處新臺幣9 萬元，並禁止其經營‧‧‧。」。
(二)、本件被告稽查人員於95年12月22日執行稽查時，發現原告在
    臺北縣瑞芳鎮○○○○路9-13號經營之「喜來園民宿」（稽
    查當時之市招名稱），並未領有民宿登記證即擅自經營民宿
    業務，經營之民宿房間數10間，有95年12月22日被告聯合稽
    查小組檢查旅館業現場紀錄表（經現場工作人員簽名在案）
    附卷可稽，原告未依規定申請民宿登記證即經營民宿業務之
    違規事實，應堪認定。被告以原告違反發展觀光條例第25條
    第2項規定，按同條例第55條第4項及發展觀光條例裁罰標準
    第9條附表5第1項規定，以原處分裁處原告9萬元罰鍰，核無
    不當。
(三)、原告雖訴稱九份地區有房屋合法之歷史問題，其配合接受被
    告輔導申請，並有相關申請民宿公文往來，原告依指示提出
    申請，卻仍遭罰鍰云云。惟按上揭發展觀光條例第25條第2
    項（90年11月14日即修正公布）業已明定，民宿經營者，須
    領取登記證及專用標識後始得經營，亦即在主管機關核發民
    宿登記證前，申請人不得經營民宿業務。原告雖訴稱一直在
    申請民宿登記程序進行中，惟其於95年12月22日遭稽查時，
    確未領得民宿登記證，依法自不得經營民宿業務。又原告固
    曾於91年間提出民宿登記申請，惟該申請案業經被告92年2
    月25日北府建觀字第0920086756號函，以其建築物部分與規
    定不符，未予准許，並告知於改善後再重新申請。是原告雖
    於95年11月8 日取得房屋合法證明並補交予被告，惟其已無
    民宿登記申請案經被告受理中，被告請其重新提出民宿登記
    申請，並無不合。又本件原處分係針對原告於95年12月22日
    遭稽查發現無照經營之違規事實為裁處，原告雖事後領得民
    宿登記證，惟不影響遭稽查時違規事實之成立，並予指明。
五、綜上所述，被告以原告違反發展觀光條例第25條第2 項規定
    ，按同條例第55條第4 項及發展觀光條例裁罰標準第9 條附
    表5 第1 項規定，以原處分裁處原告9 萬元罰鍰，並無不合
    。訴願決定予以維持，亦無不合。原告仍執陳詞訴請撤銷訴
    願決定及原處分，為無理由，應予駁回。又本件係簡易程序
    事件，且事證已經明確，爰不經言詞辯論逕為判決，並予敘
    明。
據上論結，本件原告之訴為無理由，爰依行政訴訟法第98條第1
項前段、第233條第1項，判決如主文。
中    華    民    國    96    年      9     月   29   日
                               第四庭法  官 陳忠行
上為正本係照原本作成。
本件以訴訟事件所涉及之法律見解具有原則性者為限，始得於本
判決送達後20日內向本院提出上訴狀並表明上訴理由，如已於本
判決宣示後送達前提起上訴者，應於判決送達後20日內補具上訴
理由（均按他造人數附繕本），且經最高行政法院許可後方得上
訴。
中　　華　　民　　國　　96　　年　　  9　   月   29   日
 　　  　　　　　　　    　          書記官  陳又慈
